臺灣嘉義地方法院民事判決　　　　　　　 99年度訴字第315號
原　　　告　姚榮珍
訴訟代理人　王朝陽律師
複　代理人　劉錫純
被　　　告　彭麗雲
訴訟代理人　陳文彬律師
複　代理人　孫于璇律師
上列當事人間給付分擔金額事件，本院於民國100年1月18日言詞
辯論終結，判決如下：
    主  文
被告應給付原告新臺幣壹佰陸拾捌萬伍仟柒佰零貳元，及自民國
九十九年七月十五日起至清償日止，按週年利率百分之五計算之
利息。
原告其餘之訴駁回。
訴訟費用由被告負擔百分之九十八；餘由原告負擔。
本判決原告勝訴部分於原告以新臺幣伍拾陸萬壹仟元供擔保後，
得假執行。但被告以新臺幣壹佰陸拾捌萬伍仟柒佰零貳元為原告
預供擔保，得免為假執行。
原告其餘假執行之聲請駁回。
    事 實 及 理 由
壹、程序部分：按訴狀送達後，原告不得將原訴變更或追加他訴
    ，但擴張或減縮應受判決事項之聲明者，不在此限，民事訴
    訟法第255條第 1項第3款定有明文。本件原告起訴時原聲明
    ：「被告應給付原告新臺幣（下同） 934,629元，及自民國
    99年1月18日起至清償日止，按週年利率百分之5計算之利息
    」。嗣於99年 8月10日具狀變更其訴之聲明為：「被告應給
    付原告1,704,139元，及自民國99年7月15日起至清償日止，
    按週年利率百分之 5計算之利息」（見本院卷第55頁），核
    屬擴張應受判決事項之聲明，揆諸上開規定，應予准許，合
    先敘明。
貳、實體部分：
  一、原告起訴主張：
    （一）被告所有坐落臺中縣大雅鄉○○○段0000 -0000地號
          土地及其上建號 376建物（下稱系爭房地），其房屋
          貸款之借款人係原告，被告為提供擔保人暨連帶借款
          人，於85年10月19日向臺灣土地銀行（下稱土地銀行
          ）貸款 2筆各為140萬元、160萬元，係由原告個人獨
          力繳交每期貸款，自85年11月至91年 9月止，共計繳
          還本金暨利息部分為 1,231,550元，是原告就土地銀
          行貸款部分主張償還本息 1,231,550元。惟因土地銀
          行之貸款每期應繳利息較高，故與土地銀行解約，並
          於91年10月 1日轉為向中國信託商業銀行辦理上揭房
          屋之貸款2筆各為 136萬元、150萬元，因系爭房地之
          購屋貸款於申辦貸款至99年 7月15日止，亦均係原告
          個人獨自按期繳交，共計清償中國信託商業銀行之本
          金暨利息為2,176,728元。
    （二）按連帶債務人相互間，除法律另有規定或契約另有訂
          定外，應平均分擔義務；連帶債務人中之一人，因清
          償、代物清償、提存、抵銷或混同，致他債務人同免
          責任者，得向他債務人請求償還各自分擔之部分，並
          自免責時起之利息，民法第280條前段、第281條第 1
          項分別定有明文。為此基於連帶債務內部求償之關係
          ，請求被告償還應分擔之2分之1，即： 1,704,139元
          【（1,231,550＋2,176,728）÷2＝1,704,139】，並
          自免責時即99年 7月15日起至清償日止按週年利率百
          分之5計算之利息。
    （三）對被告答辯之陳述：
      １、被告就對銀行貸款之借據最後署名欄「擔保提供人兼
          連帶債務人」、「連帶借款人」均有親自簽名用印，
          而「連帶借款人」應認係被告與原告就本件系爭銀行
          借款應負連帶責任之合意，從而原告依民法第 280條
          、第281條第1項規定，基於連帶債務內部求償之關係
          ，行使連帶債務內部求償，請求被告償還應分擔之 2
          分之1，應有法律上依據。
      ２、原告起訴請求之法律依據並非基於民法第1003條之 1
          家庭生活費用之分擔，被告辯稱原告起訴請求係家庭
          生活費用負擔云云，實與原告本件請求權之法律關係
          無涉。且兩造並未於婚姻關係存續中約定家庭生活費
          用如何分擔，故家庭生活費用之分擔，應依其經濟能
          力、家事勞務等情事分擔之。被告自承伊於婚姻關係
          存續期間從事美髮工作，係有收入之人，且被告早於
          92年 9月起即自行離家前往嘉義定居，自此即未以其
          收入負擔家庭開銷，亦未從事家事勞務，被告空言抗
          辯以其收入負擔家庭開銷暨負擔大部分家事勞務，從
          而認房屋貸款部分應由原告全額負擔云云，即屬無稽
          。況退萬步言，縱鈞院認系爭房屋貸款係原告就家庭
          生活費用所需支出之費用，惟依民法第1003條之1第2
          項之規定，原告與被告因生活之住所支出費用即本件
          購屋銀行貸款，亦應負連帶清償之責。
      ３、原告固曾於臺灣臺中地方法院98年度訴字第1285號請
          求不動產所有權移轉登記等事件，以備位聲明向被告
          請求夫妻剩餘財產分配額，並經被告於該訴訟中辯稱
          系爭房地所屬尚未清償銀行之購屋貸款餘額部分，係
          屬於其婚後負債（即消極財產），故兩造於該訴訟中
          係就被告消極財產是否包括尚未繳交之銀行貸款部份
          而為攻防，且該訴訟判決理由所論斷者，亦僅係系爭
          購屋貸款截至95年10月16日原告訴請離婚時，尚積欠
          銀行貸款而未繳交之餘額各為626,418元、1,305,809
          元是否應列入被告之婚後負債（即消極財產），以為
          計算被告名下剩餘財產之價值；惟就原告個人所獨自
          向銀行繳交並清償之購屋貸款部分（即本件原告起訴
          請求之部分），因非關被告之婚後負債（即消極財產
          ），故兩造於該訴訟中未為攻防且該判決理由亦未予
          論述判斷，是原告現於本件訴訟提出之請求者，即係
          就原告個人已獨自向銀行繳交清償之購屋貸款部分，
          基於連帶債務內部求償之關係，請求被告償還應分擔
          2分之1，故原告本件訴訟之聲明請求未曾經臺灣臺中
          地方法院98年度訴字第1285號案件予以判決論斷，尚
          無被告所稱恐造成法院重覆評價之可能性。
      ４、原告之婚後消極財產總計多達 2,267,896元，縱將原
          告因清償銀行貸款而對於被告之求償權計入原告之積
          極財產，則原告之積極財產總計亦僅 1,738,275元（
          即本件請求1,704,139元+動產34,136元），原告名下
          剩餘財產之價值仍為 0元，對於原告請求剩餘財產分
          配之數額及臺灣臺中地方法院98年度訴字第1285號民
          事判決並無任何影響，故原告於本件訴訟之請求並無
          獲得雙重得利。
      ５、原告固不爭執兩造業已離婚之事實，然兩造雖已無婚
          姻關係，且系爭房地登記為被告所有，並非當然即可
          認定原告為無權占有，蓋兩造婚姻關係解消前，系爭
          房地即由原告、兩造所生之子姚佳宏居住使用，且兩
          造婚姻關係解消後，系爭房地迄今仍由原告、兩造所
          生之子姚佳宏及其配偶共同居住使用，相關所有權狀
          均由原告收執保管，是兩造間就系爭房地應有默示合
          意由原告、兩造所生之子姚佳宏及其配偶共同居住使
          用，是原告就系爭房地居住使用即非無權占有。縱認
          原告就系爭房地之居住使用係無權占有，然被告請求
          原告返還占用系爭不動產獲有相當於租金之利得是否
          已屆清償期尚屬未明，故被告亦不得據此主張與原告
          請求給付分擔金額互為抵銷。
    （四）聲明：１、被告應給付原告1,704,139元，及自民國9
          9年7月15日起至清償日止，按週年利率百分之 5計算
          之利息；２、願供擔保請准宣告假執行。
  二、被告抗辯則以：
    （一）原告主張於85年1月19日向土地銀行貸款二筆140萬及
          160 萬元款項部分，由借據可見原告為該二筆借款之
          借款人，被告為擔保物提供人兼連帶債務人（亦即連
          帶保證人）。依此，於該二筆借款，被告僅係居於保
          證人地位，尚非借款人地位，原告基於借款人身分所
          繳納之款項，自無向被告請求償還之理。另原告主張
          91年10月 1日以後轉向中國信託商業銀行貸款，然由
          契約書可見，原告為借款人，被告為連帶借款人，然
          何謂「連帶借款人」法律或該借款契約書並未明文加
          以界定，究係共同借款人抑係連帶保證人或連帶債務
          人，實有未明。由中國信託商業銀行前項借款即係直
          接撥入原告帳戶，分文未進被告帳戶一點來看，上開
          連帶借款人應僅係被告為應與借款人（亦即原告）對
          於銀行負連帶責任之連帶債務人身分而已，原告仍為
          借款人。
    （二）兩造原為夫妻關係，原告所支付之建物貸款，係婚姻
          存續中家庭生活費用之範圍，民法第1003條之1第1項
          係民法第208條第1項所稱「法律另有規定」之情形：
      １、依最高法院97年度臺上字第2108號判決意旨可知若為
          供家庭生活居住所需之房屋，該房屋之貸款，屬家庭
          生活費用。
      ２、依民法第1003條之1第1項，如夫妻雙方並未於婚姻存
          續中約定家庭生或費用如何負擔，則應各依雙方之經
          濟能力、家事勞動等情事分擔。兩造原為夫妻關係，
          63年1月14日結婚，97年12月1日離婚判決確定。原告
          於75年起任職於位在臺中之漢翔航空工業股份有限公
          司，有固定收入，兩造為使家人團聚生活，遂於85年
          間共同出資購買上開房地，購買後全家遷居至此。除
          購屋之頭期款部分，係由被告以自身私房錢與其向娘
          家借貸之款項與原告共同支應外，其餘貸款被告固為
          連帶借款人，然於婚姻期間即均由有固定薪資收入之
          原告繳納；被告則係從事美髮工作，以收入負擔家庭
          其他開銷暨負擔大部分之家事勞動。是原告依照兩造
          默示成立之家庭生活費用負擔方式償還銀行貸款，即
          無再向被告求償之權利。原告任職於漢翔航空股份有
          限公司，工作穩定且薪水豐厚；被告僅為一美髮工作
          者，收入不穩定，期間又因車禍無法工作，又因遭家
          暴離家後，改至嘉義市營業，原有客源斷絕需重新經
          營，衡諸兩造經濟能力、家事勞動及上開情事，關於
          兩造之家庭生活費用之房貸部份，由原告全額負擔，
          應為合理。原告忽略系爭房屋之房屋貸款為家庭生活
          費用負擔之性質，遽認此為兩造之連帶借款，須由被
          告負擔一半之內部求償額，並無理由。
      ３、按兩造婚後財產屬積極財產部分因登記於被告名下。
          兩造婚姻關係消滅後，原告曾於臺中地方法院對於被
          告請求剩餘財產分配並獲分配，現原告又以取得前開
          積極財產所支出之貸款暨貸款利息請求被告分擔，顯
          然會與剩餘財產分配重複評價之情形，蓋婚後積極財
          產部分（亦即房地部分），被告業已計價分配一半給
          原告，倘取得積極財產所支出之貸款部分，被告尚得
          向原告請求，則此部分金額即未於兩造剩餘財產分配
          中列入原告之積極財產作為評價，顯然原告會有獲得
          雙重利益之情形。且有關原告所繳納兩造暨子女居住
          之房屋貸款應屬日常家庭生活費用，且該部分業已默
          示成立由原告繳納之協議。另由臺中地方法院98年訴
          字第1285號判決不爭執事項三亦可見出，兩造對於離
          婚訴訟起訴時，原告剩餘財產為「零」不爭執，則當
          然亦係原告自承其於離婚起訴時無積極財產，自然其
          無再向被告求償之權利。
      ４、倘原告因為清償房屋貸款，對於被告有求償權存在時
          ，則於兩造剩餘財產分配時，不應列原告積極財產為
          零，而應增加離婚起訴日時95年10月16日原告得對於
          被告請求之債權（依據原告99年8月9日列表計算金額
          為 1,135,648.5元）；相同的，被告計算剩餘財產金
          額時，亦得將離婚起訴日時，原告得對於被告請求之
          債權列為被告之消極財產，則被告離婚起訴時，剩餘
          財產應僅為32181.5元（該判決判定被告剩餘財產000
          0000元-0000000.5元）。依此，原告剩餘財產應僅得
          獲分配16,090元而非 583,915元，是依原告本案主張
          ，原告獲有 567,825元重複計算之利益。
    （三）原告於兩造離婚後，對於登記為被告所有之訟爭房地
          ，即無合法使用之權源。自兩造之離婚訴訟判決確定
          日為97年12月 1日起，被告對系爭房屋之合法使用權
          源已告喪失，惟迄今被告仍佔用系爭房屋尚未搬離。
          又按無權占有他人之房屋，可獲得相當於租金之利益
          ，為社會通常之觀念。原告無權占有系爭不動產，自
          屬受有相當於租金之不當得利，並致被告因此受有不
          能利用系爭不動產之損害，則被告自得依民法第 179
          條、第184條第1項前段規定請求原告返還其占用系爭
          不動產獲有相當於租金之利得。又依土地法第97條第
          1 項規定，城市地方房屋之租金，以不超過土地及其
          建築物申報總價額年息 10%為限。系爭房地位於臺中
          縣大雅鄉○○路，生活機能良好，土地部分申報地價
          為每平方公尺 880元，面積為73平方公尺，申報總價
          為64,240元，房屋課稅現值為 296,515元，房屋及土
          地總價為360,755元，每年租金損害額為 36,075元，
          每月租金損害額約為 3,006元。以原告喪失合法占有
          權源即兩造離婚確定日97年12月1日起迄今達 1年6個
          月計算，被告受有至少54,108元之損害（計算式：36
          075÷12×18＝ 54,108），而由原告受益，就此部分
          向原告請求給付分擔金額內主張抵銷。
    （四）聲明：１、原告之訴駁回；２、如受不利判決，被告
          願供擔保，請准免予假執行。
  三、得心證之理由：
    （一）系爭房地購入後登記為被告所有；而兩造於85年10月
          19日向土地銀行借款140萬及160萬時，依借據記載係
          由原告擔任「借款人」、被告擔任「擔保提供人兼連
          帶債務人」，均由原告繳納每期貸款，自85年11月至
          91年9月止，原告繳還土地銀行本金及利息共計1,231
          ,550元。又兩造於90年10月 1日轉向中國信託商業銀
          行借款136萬及150萬時，依借據記載係由原告擔任「
          借款人」、被告擔任「連帶借款人」，亦均由原告按
          期繳交每期貸款，自申辦貸款日起至99年 7月15日止
          ，原告清償中國信託商業銀行本金及利息共計2,176,
          728元等情，為兩造所不爭執，並有借據4紙（見臺中
          地方法院99年度訴字第 436號卷第11頁至第14頁；下
          稱臺中地院卷）在卷可稽，均堪信屬實。又被告於92
          年 9月起離家至嘉義定居，後經原告向臺灣臺中地方
          法院起訴對被告行使剩餘財產分配請求權，經該院以
          98年度訴字第1285號審理後，判決被告應給付原告58
          3,915 元，其中被告將原告於95年10月16日訴請離婚
          時，尚積欠中國信託商業銀行之貸款餘額 626,418元
          及 1,305,809元之半數列入被告消極財產等情，亦為
          兩造所不爭，並有該案判決書在卷可考，復經本院調
          卷核閱無訛，亦堪認為真。
    （二）原告起訴主張因購置系爭房地而向土地銀行及中國信
          託商業銀行之貸款均由其所獨自繳納，而基於連帶債
          務內部求償關係請求被告應分擔其已清償債務之 2分
          之 1等語；此為被告所否認，並以上開情詞置辯，故
          本件之爭點厥為：１、就上開貸款兩造間有無應各自
          分擔部分之內部關係？２、若有應各自分擔部分之內
          部關係，兩造分擔比例為何？３、若原告所已為清償
          部分得行使求償權，則其可求償之範圍若干？４、被
          告是否得以原告無權占用系爭房地為由而主張以相當
          於租金之不當得利抵銷原告上開求償？若可，其範圍
          為何？
    （三）經查：
      １、按數人負同一債務，明示對於債權人各負全部給付之
          責任者，為連帶債務。無前項之明示時，連帶債務之
          成立，以法律有規定者為限。又連帶債務人相互間，
          除法律另有規定或契約另有訂定外，應平均分擔義務
          ，民法第272條第 1項及同法第280條前段分別定有明
          文。兩造於85年10月19日向臺灣土地銀行借款 140萬
          及 160萬時，依借據記載係由原告擔任「借款人」、
          被告擔任「擔保提供人兼連帶債務人」，此有借據 2
          紙在卷可稽（見臺中地院卷第11頁、第12頁）；又兩
          造於90年10月1日向中國信託商業銀行借款136萬及15
          0 萬時，依借據記載係由原告擔任「借款人」、被告
          擔任「連帶借款人」，此有借據 2紙在卷可佐（見臺
          中地院卷第13頁、第14頁），觀諸上開各借據關於被
          告負擔責任身分之約定毫無「保證人」字樣之記載，
          且就土地銀行貸款部分，被告之身分明文約定為「連
          帶債務人」，復有臺灣土地銀行豐原分行函覆（見本
          院卷第42頁）在卷可佐；至中國信託商業銀行貸款部
          分固使用「連帶借款人」之用語，然參酌中國信託商
          業銀行貸款約定書之第二條約定：「借款人有二人（
          含）以上共同出據或發票向貴行連帶借款時，縱貴行
          僅對共同出據或發票之任一借款人撥款給付，仍視同
          已對其他借款人撥款給付，各該借款人均負全部連帶
          清償責任。」此有該銀行函覆之約定書（見本院卷第
          35頁）在卷可憑，探究上開借據記載「連帶借款人」
          用語之真意，顯指其應與借款人負連帶債務之意甚明
          ，揆諸上開說明，兩造就上開貸款已明示對於債權人
          各負全部給付之責任自均屬連帶債務人無疑。被告固
          抗辯：上開二筆貸款原告均為借款人，就土地銀行貸
          款部分被告僅屬連帶保證人，就中國信託商業銀行貸
          款部分其究屬連帶保證人或連帶債務人身分不明，被
          告應屬連帶債務人，因此原告不得對其求償云云。惟
          按連帶保證為保證之一種，並非連帶債務，其特點在
          於其債務不失其附從性，主債務人與連帶保證人間之
          關係，應適用關於保證之規定，主債務人與連帶保證
          人間並無分擔部分（最高法院88年度臺上字第1169號
          判決要旨參照）。承上所述，被告與原告既均同屬連
          帶債務人，揆諸上開說明，在兩造間之內部關係即存
          有各自分擔部分無疑。是被告上開辯詞顯屬誤解，並
          不足採。
      ２、按家庭生活費用，除法律或契約另有約定外，由夫妻
          各依其經濟能力、家事勞動或其他情事分擔之。因前
          項費用所生之債務，由夫妻負連帶責任，民法第1003
          條之1 定有明文。而該條文之立法理由為：「夫妻基
          於獨立平等之人格，對於婚姻共同生活體之維持，均
          有責任，爰增訂此條例為婚姻之普通效力，適用於法
          定財產制及約定財產制。」等語，足見對於婚姻共同
          生活體維持所必要之費用支出均屬家庭生活費用。而
          系爭房地購置之用途係供兩造及其子女共同居住，此
          為兩造所不爭，其購買系爭房地之費用自屬家庭生活
          費用無疑，從而，為購置系爭房地所負擔之債務，即
          應由夫妻負連帶責任。對照民法第280條及同法第100
          3條之1關於連帶債務人相互間分擔義務比例之規定以
          觀，足認民法第1003條之1係屬民法第280條所指之「
          法律另有規定」情形。準此，夫妻間對於購置共同居
          住房屋所負擔之貸款，除法律或契約另有約定外，即
          應由夫妻各依其經濟能力、家事勞動或其他情事決定
          其分擔比例。被告固抗辯：兩造間就上開家庭生活費
          用負擔有約定由原告支付房貸、被告負擔家用開銷之
          默示合意云云，然此為原告所否認，而被告就其所謂
          兩造間之上開特約始終未能舉出具體證據以實其說，
          自難遽加採憑。況被告在原告對其提起離婚訴訟前，
          於92年 9月即已自行離開系爭房地而未繼續與原告共
          同生活等情，此為被告所自承，並據臺灣臺中地方法
          院於96年度婚字第 135號兩造間請求離婚事件中認定
          明確，此有該案判決書（見本院卷第126頁至第135頁
          ）在卷可佐，堪認被告在上開期間內並無任何負擔家
          用開銷及家事勞動之事實，是更難認兩造間就上開貸
          款成立由原告全數支付房貸、被告負擔家用開銷之默
          示特約。另參諸系爭房屋購入原係供兩造全家居住、
          由原告按期繳納房貸，但登記為被告名義所有等情，
          此為兩造所不爭執（見本院卷第10頁、第 158頁）並
          參酌兩造向金融機構申辦貸款時均列為連帶債務人等
          情，業如上述，堪認兩造間對於系爭房貸負擔應具有
          共同分擔之合意。再對照被告於臺灣臺中地方法院98
          年度訴字第1285號兩造間請求剩餘財產分配事件中（
          下稱前訴訟）亦主張上開貸款未清償之餘額半數應列
          入其消極財產計算，並經前訴訟法院依其主張將上開
          未清償房貸餘額之半數列入其消極財產以計算其剩餘
          財產等情，此觀該案判決書即明（見本院卷第24頁）
          ，足見被告亦自承依其經濟能力、家事勞動等情事仍
          應分擔上開貸款之半數，而此適與本件原告所陳被告
          應分擔上開貸款半數之主張相合，據此堪認兩造間就
          上開貸款內部分擔比例存有各分擔2分之1之合意無誤
          。被告抗辯依兩造經濟能力、家事勞動及上開情事，
          關於兩造之家庭生活費用之房貸部份，由原告全額負
          擔，應為合理云云，顯與其前訴訟之主張矛盾，復與
          依證據調查所得認定之事實不符，自不足採。
      ３、原告主張於85年10月19日向土地銀行貸款2筆各為140
          萬元、160萬元，均由其獨力繳交每期貸款，自 85年
          11月至91年9月止，繳還本金及利息共計1,231,550元
          ，後於91年10月 1日轉為向中國信託商業銀行辦理上
          揭房屋之貸款 2筆各為136萬元及150萬元，自申辦貸
          款日起至99年 7月15日止，亦均由其獨自按期繳交，
          清償中國信託商業銀行之本金暨利息共計 2,176,728
          元等情，此為被告所不爭（見本院卷第 137頁），並
          有中國信託商業銀行之放款帳戶還款交易明細（見本
          院卷第36頁至第39頁、第98頁至第103頁、第118頁至
          第 125頁）、臺灣土地銀行豐原分行利息收據及跨行
          匯款申請書（見本院卷第65頁至第88頁）在卷可稽，
          自堪信為真。而被告就上開貸款既為連帶債務人之身
          分，在原告上開所清償範圍內自亦同免責任。準此，
          原告自得對被告請求償還渠等內部分擔比例即各 2分
          之 1金額1,704,139元無誤。
      ４、至被告抗辯兩造婚姻關係消滅後，原告曾於前訴訟對
          被告請求剩餘財產分配並獲分配，現原告又以取得前
          開積極財產所支出之貸款暨貸款利息請求被告分擔，
          顯然會與剩餘財產分配重複評價之情形云云。惟在兩
          造間請求剩餘財產分配之前訴訟中，僅就上開貸款「
          尚未清償部分」是否得由被告將半數列為其消極財產
          進行攻防，而原告該前訴訟中並未就「已清償部分」
          主張對被告行使求償權，從而，前訴訟中就該求償權
          是否得行使，以及行使結果是否將致原告對於被告之
          求償債權得以列入原告之積極財產，同時並使被告得
          將其對於原告之債務列入消極財產等節並未進行調查
          與辯論，此觀該案判決書即明（見本院卷第21頁、第
          24頁、第28頁背面至第29頁背面），並據本院調卷核
          閱無誤。準此，前訴訟之訴訟標的與本案訴訟標的既
          不相同，且前訴訟亦未針對系爭原告對被告求償權之
          行使乙節列為重要爭點進行實質審理而由兩造攻防，
          復未由法院於前訴訟判決理由中就此節本於當事人辯
          論之結果做出判斷。縱使前訴訟中未能一併計算原告
          對於被告上開求償權行使之結果是否影響兩造間剩餘
          財產分配之數額，原告對於被告之上開求償權並不因
          此即發生失權效果；是原告於本案中所得行使求償權
          之範圍亦不當然因前訴訟之計算結果而受有限制。從
          而，被告上開抗辯並不足採。
      ５、被告另以原告自離婚訴訟判決確定之日即97年12月 1
          日起無權占用系爭房地為由而主張以相當於租金之不
          當得利抵銷原告上開求償等語。惟系爭房地購入後固
          登記為被告所有，然系爭房地係供兩造全家人居住，
          且房貸均由原告分期繳還等情，為兩造所不爭，衡酌
          系爭房地之使用情形，堪認兩造間就系爭房地存有默
          示之不定期使用借貸關係，縱兩造經裁判離婚後，未
          經被告請求返還，原告繼續占用並非得以遽指為無權
          占有，是被告抗辯原告自兩造離婚訴訟判決確定之日
          即97年12月 1日即屬無權占有云云，即不足採。而被
          告遲至98年 6月29日始在前訴訟中以民事答辯狀主張
          原告為無權占有系爭房地，然嗣後在前訴訟中復撤回
          該部分抗辯等情，此為被告所自承（見本院卷第52頁
          、第158頁）。嗣後被告於99年6月15日在本件所提出
          之民事答辯狀重行抗辯此節（見本院卷第16頁、第17
          頁），是僅能認定被告上開民事答辯狀於99年 6月15
          日送達於原告時起始為終止使用借貸關係之意思表示
          。而系爭房地因被告之債權人向臺中地方法院民事執
          行處聲請強制執行而於99年12月14日遭訴外人拍定，
          並於99年12月18日核發權利移轉證書予該拍定人等情
          ，有拍賣不動產筆錄及不動產權利移轉證書影本各乙
          份（見本院卷第176頁至第179頁）在卷可憑。準此，
          由原告自99年 6月15日喪失合法占有權源起迄被告99
          年12月18日喪失系爭房地所有權之日止，對被告無權
          占用系爭房地之期間計6個月又4日。而系爭房地之土
          地部分，其申報地價為每平方公尺 880元，面積為73
          平方公尺，申報總價計64,240元；房屋部分其課稅現
          值為 296,515元，此有系爭房地之登記謄本及房屋稅
          繳款書影本（見臺中地院卷第 9頁、第10頁；本院卷
          第18頁）在卷可憑，故系爭房地總價堪認為 360,755
          元。衡酌系爭房地之區位及嗣後系爭房地係以總價2,
          890,000 元為訴外人所拍定等情，被告所陳以上開總
          價額360,755元年息10%計算其租金尚屬合理，故堪認
          被告每月租金損害額為 3,006元。是對照上開原告無
          權占用期間之認定，被告上開以相當於租金之不當得
          利作抵銷抗辯則於18,437元範圍內為可採〈計算式：
          （3,006×6）+（3,006÷30×4）＝ 18,437；小數點
          以下四捨五入〉，逾此範圍之抵銷抗辯則不可採。
    （四）按連帶債務人中之一人，因清償、代物清償、提存、
          抵銷或混同，致他債務人同免責任者，得向他債務人
          請求償還各自分擔之部分，並自免責時起之利息。前
          項情形，求償權人於求償範圍內，承受債權人之權利
          。但不得有害於債權人之利益，民法第 281條定有明
          文。次按連帶債務人於對外關係，雖各負全部之債務
          ，然在內部關係，則依各自分擔之部分而負義務，故
          連帶債務人中之一人為自己分擔部分以上之清償或其
          他免責行為時，即係就他人之債務為免責行為，因此
          民法第281條第1項明定：連帶債務人中之一人，因清
          償或其他行為，致他債務人同免責任者，得向他債務
          人請求償還其各自分擔之部分，並自免責時起之利息
          。此求償權係固有之請求權，與同條第二項所定於求
          償範圍內所承受之債權人權利併存。前者，消滅時效
          期間為十五年，自免責行為生效日起算；後者，仍保
          持其原有性質（78年度臺上字第2336號）。從而，原
          告依連帶債務內部求償之法律關係請求被告給付原告
          1,685,702元（計算式：分擔額1,704,139—抵銷18,4
          37），及自99年7月15日起至清償日止按年息百分之5
          計算之利息部分，為有理由，應予准許。逾此範圍之
          請求，則無理由，應予駁回。
  四、兩造分別陳明願供擔保請為宣告假執行或免為假執行，經
      核原告勝訴部分均與規定相符，爰分別依民事訴訟法第39
      0條第2項、第392條第2項酌定相當之擔保金額予以宣告。
      原告其餘之訴既經駁回，其假執行之聲請因訴經駁回而失
      所附麗，應併予駁回。
  五、本件事證已臻明確，兩造其餘攻擊、防禦方法及所提證據
      ，核與本判決結論無影響，爰不逐一論列，併此敘明。
  六、據上論結，本件原告之訴為一部有理由，一部無理由，依
      民事訴訟法第79條、第390條第2項、第392條第2項，判決
      如主文。
中    華    民    國   100    年    1    月     31    日
                  民事第三庭  法  官  曾宏揚
以上正本係照原本作成。
如對本判決上訴須於判決送達後20日內向本院提出上訴狀。如委
任律師提起上訴者，應一併繳納上訴審裁判費。
中    華    民    國  100    年     1    月     31    日
                              書記官  陳見明